【裁判字號】    88,自,298
【裁判日期】    891117
【裁判案由】    竊佔等
【裁判全文】
臺灣臺南地方法院刑事判決                          八十八年度自字第二九八號
    自  訴  人
    即反訴被告    丁○○
    被      告
    即反 訴 人  乙○○
    被      告
    即 反 訴人  丙○○○
    右二人共同
    選任辯護人
    即反訴代理人  陳豐裕
右列被告等因竊佔等案件，經自訴人提起自訴及被告提起反訴，本院判決如左：
    主  文
乙○○、丙○○○、丁○○均無罪。
    理  由
壹、本訴部分：
一、自訴意旨略以：坐落台南縣佳里鎮○里段一Ｏ九Ｏ之十五號土地為自訴人丁○○
    所有，約於民國八十三年、八十四年間，被告於鄰地即上段一Ｏ九Ｏ之十四號土
    地上興建鐵皮屋，竟基於竊佔之故意，逾越界址興建房屋。被告並利用興建房屋
    之便，故意以房屋建材即鐵條穿入自訴人所有位於系爭土地上之房屋，造成屋頂
    破裂，內部隔間亦遭破壞。因認被告涉有刑法第三百二十條第二項之竊佔罪嫌、
    第三百五十三條第一項之毀損建築物罪嫌云云。
二、按犯罪事實應依證據認定之，無證據不得推定其犯罪事實，又不能證明被告犯罪
    者，應諭知無罪之判決，刑事訴訟法第一百五十四條、第三百零一條第一項前段
    分別定有明文。本件自訴人認被告涉有右揭犯行，係以台南縣佳里鎮○里段一Ｏ
    九Ｏ之十五號土地所有權狀有本一紙、房屋毀損照片三紙為其主要論據，惟訊據
    被告均堅決否認右揭犯行，辯稱於興建該鐵皮屋之初即有聲請地政事務所鑑界，
    不可能越界，且係雇工興建，縱有佔一點點地，亦非出於故意；亦無毀損自訴人
    所有房屋結構等語。
三、經查：
（一）被告於興建鐵皮屋之初，確有於八十二年一月十九日聲請佳里地政務所鑑界，
      並在土地界址定有界樁，有地籍圖謄本一份、自訴人提出之照片二紙在卷可按
      ，並經本院至現場勘驗無誤。被告興建之鐵皮屋坐落在自訴人所有土地及房屋
      之鄰地，該鐵皮屋之後端並未逾越界址，前端則逾越界樁中心線約三公分，業
      經本院會同佳里地政事務所至現場勘驗，有勘驗筆錄及照片四幀附卷可稽。按
      刑法竊佔罪之成立，須以竊佔他人不動產具有為自己或第三人不法利益之意圖
      始足當之，被告於興建鐵皮屋之初既有鑑界，且雇工興建鐵皮屋之前端僅超越
      中心線三公分，尚未超出界樁之邊線，縱有佔自訴人所有之地，其面積亦微乎
      其微，被告辯稱無故意，尚符常情。
（二）又按刑法第三百五十三條之毀壞建築物罪，必須毀壞建築物之重要部分，足致
      該建築物之全部或一部失其效用，始能成立（最高法院三十年上字第第四六三
      號判例參照）。本見被告所毀壞自訴人房屋處，雖據其提出照片二張，惟該損
      壞以肉眼無法辨明，自訴人雖主張該損壞造成屋頂漏水等損壞，但自訴人無法
      舉證明之，且即使該屋確因而有漏水之情形，是否確已達到使該房屋之原有效
      用全部或一部喪失之程度，亦未見自訴人舉證，是被告是否有毀壞自訴人之建
      築物，尚屬無法證明。
   縱上所述，依調查所得之證據尚無法證明被告確有自訴人所指之竊佔、毀壞建築
   物之犯行，此外複查無其他積極證據足認被告確有右揭犯行，無法證明被告犯罪
   ，揆諸首開規定及說明，爰依法為被告乙○○、丙○○○無罪之判決。
貳、反訴部分：
一、反訴意旨略以：坐落於台南縣佳里鎮○里段一Ｏ九Ｏ地號土地為反訴人乙○○及
    反訴被告丁○○共有，二人各持分四分之一。反訴被告竟意圖為自己不法之利益
    ，於七十九年間起，將自己所有之物品堆放於該土地上，反訴人乙○○遂於七十
    九年間相本院聲請分割共有物判決在案，因認反訴被告丁○○涉有刑法第三百二
    十條第二項之竊佔罪嫌云云。又反訴被告丁○○明知反訴人即被告乙○○在前揭
    一Ｏ九Ｏ之十四地號土地上興建鐵皮屋並無越界之事實，且反訴人丙○○○並未
    到場監工，並無參與興建之事實，竟意圖使反訴人受刑事處分，虛構反訴人竊佔
    之事實向本院提起自訴，因認反訴被告丁○○涉有刑法第一百六十九條第一項之
    誣告罪嫌云云。
二、按犯罪事實應依證據認定之，無證據不得推定其犯罪事實，又不能證明被告犯罪
    者，應諭知無罪之判決，刑事訴訟法第一百五十四條、第三百零一條第一項前段
    分別定有明文。本件反訴人認被告涉有右揭犯行，係以台南縣佳里鎮○里段一Ｏ
    九Ｏ號土地所有權狀有本一紙、竊佔照片二紙為其主要論據，惟訊據反訴被告丁○○堅決否認涉有右揭犯行，辯稱伊有親見反訴人二人至興建鐵皮屋現場監工，
    該屋確有越界；又該一Ｏ九Ｏ地號土地係早在六十九年間即因怕變成既成道路而
    應反訴人及其他共有人之要求而堆放鐵管，並無竊佔等語。
三、經查：
（一）按各共有人對於共有物之全部有按其應有部分使用收益之權利，各共有人之共
      有權係抽象存在於共有物之全部，如無分割或分管約定之情形，縱令使用之範
      圍，超過其應有部分，亦屬是否超越權利範圍而使用收益之民事問題，與竊佔
      罪之構成要件不合。本件反訴人主張被告超越應有部分之範圍使用共有之土地
      ，然反訴人既自承該土地當時尚未分割，亦未訂有分管契約，則反訴被告在其
      上堆放鐵管尚不構成竊佔，即使嗣後反訴人向本院提起分割共有物之訴而經本
      院簡易庭以七十九年度簡字第三一七號判決變價分割，然該地迄今未予變價，
      亦為反訴人所自承，實難認反訴被告有竊佔之故意。
（二）反訴人於該鐵皮屋興建時均有至現場監工，有證人甲○○於本院訊問時證物屬
      實，又該鐵皮屋確有逾越界址已如前述，則反訴被告自訴所指並非其憑空捏造
      ，與刑法誣告罪之構成要件尚有未合。
   縱上所述，依調查所得之證據尚無法證明反訴被告確有反訴人所指之竊佔、誣告
   之犯行，此外複查無其他積極證據足認反訴被告確有右揭犯行，無法證明反訴被
   告犯罪，揆諸首開規定及說明，爰依法為反訴被告丁○○無罪之判決。
據上論斷，應依刑事訴訟法第三百零一條第一項前段，判決如主文。
中      華      民      國      八十九      年    十一    月    十七    日
                                  臺灣臺南地方法院刑事第三庭
                                          法  官  高如宜
右正本證明與原本無異。
如不服本判決，應於判決送達後十日內向本院提出上訴狀( 應附繕本 )。
                                          書記官  劉岳文
中      華      民國      八十九      年    十一    月    十七    日


司法院資訊處製作；財團法人民間司法改革基金會備份。
